臺灣高等法院刑事判決
108年度上訴字第3760號
上  訴  人  
即  被  告  朱恩槿




選任辯護人  陳仲豪律師(法扶律師)
上列上訴人即被告因違反槍砲彈藥刀械管制條例案件，不服臺灣
桃園地方法院107年度訴字第878號，中華民國108年6月28日第一
審判決（起訴案號：臺灣桃園地方檢察署107年度偵字第16428號
），提起上訴，本院判決如下：
    主  文
上訴駁回。
    事  實
一、朱恩槿明知可發射子彈具有殺傷力之改造手槍及具有殺傷力
    之子彈，均屬槍砲彈藥刀械管制條例所列管之槍枝及子彈，
    未經中央主管機關許可，不得持有、寄藏，竟基於非法寄藏
    可發射子彈具殺傷力之改造手槍、具殺傷力之子彈之犯意，
    於民國107年5月間某日，在桃園市○○區○○路00號之摩斯汽車
    旅館內，受楊劉輇（所涉違反槍砲彈藥刀械管制條例案件，
    經臺灣桃園地方檢察署檢察官另案起訴）之寄託，代為保管
    如附表所示具殺傷力之改造手槍、子彈，而寄藏之。嗣於10
    7年6月1日晚間8時14分許，朱恩槿在上址汽車旅館803號房
    內為警查獲其通緝犯身分，並經警執行附帶搜索，而扣得如
    附表所示之物。
二、案經桃園市政府警察局刑事警察大隊移送臺灣桃園地方檢察
    署檢察官偵查起訴。
    理  由
壹、證據能力部分：
    按被告以外之人於審判外之陳述，雖不符刑事訴訟法第159
    條之1 至第159 條之4 之規定，而經當事人於審判程序同意
    作為證據，法院審酌該言詞陳述或書面陳述作成時之情況，
    認為適當者，亦得為證據。又當事人、代理人或辯護人於法
    院調查證據時，知有第159 條第1 項不得為證據之情形，而
    未於言詞辯論終結前聲明異議者，視為有前項之同意，同法
    第159 條之5 亦有明定。查本件檢察官、被告及辯護人就本
    判決下列所引被告以外之人於審判外陳述之證據能力均不予
    爭執，迄至言詞辯論終結，亦未對該等證據之證據能力聲明
    異議，本院審酌該些供述證據作成時，核無違法取證或其他
    瑕疵，認為以之作為本案之證據屬適當，自有證據能力。其
    餘資以認定被告犯罪事實之非供述證據，均查無違反法定程
    序取得之情形，依刑事訴訟法第158 條之4 反面規定，亦具
    證據能力。
貳、實體部分：    
一、認定犯罪事實所憑之證據及理由：
  ㈠上揭事實，業據上訴人即被告（下稱被告）於原審及本院準
    備程序、審理時，均坦承不諱，核與證人楊劉輇於警詢證述
    之情節大致相符（見原審卷第54、55頁），復有刑案現場照
    片3張、桃園市政府警察局刑事警察大隊搜索、扣押筆錄、
    扣押物品目錄表及槍枝初步檢視報告表、槍枝初步檢視照片
    等件附卷可稽（見偵卷第13至20頁）。又扣案如附表編號1 
    所示之物，經鑑定認係改造手槍，由仿半自動手槍製造之槍
    枝，換裝土造金屬槍管而成，擊發功能正常，可供擊發適用
    子彈使用，認具殺傷力；如附表編號2所示之物，均係口徑9
    mm制式子彈，均經試射，均可擊發，認具殺傷力；如附表編
    號3所示之物，均係非制式子彈，由金屬彈殼組合直徑約9.0
    mm金屬彈頭而成，均經試射，均可擊發，認具殺傷力等情，
    亦有內政部警政署刑事警察局107年7月10日刑鑑字第107005
    6497號鑑定書、108年1月9日刑鑑字第1078030091號函附卷
    可查（見偵卷第38頁正背面、原審卷第48頁），足認被告任
    意性自白與事實相符，堪以採信。
  ㈡公訴意旨固認如附表所示之槍彈係被告於107年5月25日下午3
    時許，在桃園市中壢區新生路世紀廣場附近向真實姓名、年
    籍不詳，綽號「阿凱」之男子以新臺幣（下同）6萬元所購
    得等情；而被告前於警詢、偵查中雖為上開情節之供述，然
    其嗣於原審準備程序、審理中改稱：如附表所示之槍彈係受
    楊劉輇之委託而保管，我於警詢、偵查中所述係為維護楊劉
    輇等語（見原審卷第38頁背面至39頁、76頁背面）；又參以
    證人楊劉輇於警詢時亦供承：我將槍械放在被告那裡；我單
    純寄放在被告那裡給他使用等語（見原審卷第54頁背面至55
    頁），核與被告於原審及本院所述情節相合一致，堪認如附
    表所示之槍彈應係楊劉輇所寄放，而非被告向他人所購入，
    是公訴意旨此部分所指容有未合，併予說明。
  ㈢綜上所述，本案事證明確，被告犯行洵堪認定，應依法論科
    。
二、論罪科刑：
  ㈠按非法持有槍砲彈藥刀械等違禁物，所侵害者為社會法益，
    如果持有之客體種類相同（同為手槍，或同為子彈者），縱
    令持有之客體有數個（如數支手槍、數顆子彈），仍為單純
    一罪，不發生想像競合犯之問題。若同時持有二不相同種類
    之客體（如同時持有手槍及子彈），則為一行為觸犯數罪名
    之想像上競合犯（最高法院82年度台上字第5303號判決意旨
    足資參照）。另按槍砲彈藥刀械管制條例第8條第4項、第12
    條第4項，均係將「持有」與「寄藏」為分別之處罰規定，
    而寄藏與持有，皆係將物置於自己實力支配之下，僅寄藏必
    先有他人之持有行為，而後始為之受寄代藏而已；故寄藏之
    受人委託代為保管，其保管之本身，亦屬持有。然此時之持
    有係受寄之當然結果，故法律上宜僅就寄藏行為為包括之評
    價，不應另就持有行為予以論罪；寄藏與持有之界限，應以
    持有即實力支配係為他人或為自己而占有管領為判別準據（
    最高法院74年台上字第3400號判例、97年度台上字第2334號
    判決意旨參照）。
  ㈡核被告所為，係犯槍砲彈藥刀械管制條例第8條第4項之未經
    許可寄藏可發射子彈具有殺傷力之改造手槍罪及同條例第12
    條第4項之未經許可寄藏子彈罪，被告非法持有具殺傷力改
    造手槍、子彈之行為，係寄藏行為之當然結果，不另論罪。
    公訴意旨認被告上開所為係犯槍砲彈藥刀械管制條例第8條
    第4項之未經許可持有可發射子彈具有殺傷力之槍枝、同條
    第12條第4項之未經許可持有子彈罪嫌，尚有未當，惟起訴
    之社會基本事實同一，且條文條項相同，自毋庸變更起訴法
    條（最高法院103年度台上字第4529號、101年度台上字第30
    63號判決意旨參照）。又被告以一行為，同時寄藏上開改造
    手槍1支、具有殺傷力之制式子彈3顆、非制式子彈3顆（即
    附表編號2、3所示子彈），而觸犯上列罪名，為想像競合犯
    ，應依刑法第55條規定，從一重論以非法寄藏可發射子彈具
    有殺傷力之改造手槍罪。
  ㈢累犯是否加重其刑之說明：
  ⒈被告前因恐嚇取財案件，經原審法院以101年度矚訴字第1 號
    判決處有期徒刑4月確定，並於105年8月26日徒刑易科罰金
    執行完畢，有本院被告前案紀錄表1份附卷可稽，其於有期
    徒刑執行完畢5年以內，故意再犯本件有期徒刑以上之罪
    ，為累犯。
  ⒉依108年2月22日公布之司法院釋字第775號意旨：刑法第47條
    第1項之累犯規定，不分情節一律加重最低本刑，不符憲法
    罪刑相當原則，牴觸憲法第23條之比例原則，有關機關應自
    解釋公布日起2年內修正之，於修正前，法院就該個案應依
    解釋意旨，裁量是否加重最低本刑等語。亦即在現行刑法第
    47條第1項累犯規定修正之前，法院仍得斟酌個案情形，裁
    量是否加重最低本刑，並未完全排除累犯規定之適用。經查
    ，被告本件所犯違反槍砲彈藥刀械管制條例案件，與前開構
    成累犯之恐嚇取財案件之罪質固有不同，然被告於前開徒刑
    執行完畢後不到2年內即再犯本案，且被告前曾於104年、10
    6年間，分別因違反槍砲彈藥刀械管制條例案件，經法院判
    處罪刑確定在案，顯見其守法意識及對刑罰反應力薄弱，經
    審酌其前科情形及本案犯罪情節，並權衡罪刑相當與比例原
    則，認有加重其刑之必要，應依刑法第47條第1項規定加重
    其刑。
   ㈣是否適用槍砲彈藥刀械管制條例第18條第4項規定之審酌：
    被告於原審固供稱其係受楊劉輇之委託而保管如附表所示之
    槍彈，而供出其寄藏如附表所示槍彈之來源係楊劉輇等語（
    見原審卷第38頁背面至第39頁）；然被告於107年6月1日為
    警查獲時，先於警詢時供稱如附表所示之槍彈係向「阿凱」
    購得；嗣桃園市政府警察局刑事警察大隊因另案偵辦妨害自
    由、恐嚇取財等案件，於107年7月4日搜索楊劉輇之處所並
    查獲子彈27顆，再追問楊劉輇其作案槍枝時，楊劉輇即坦承
    已將槍枝交由被告保管，且該槍枝已遭查扣，本案並非被告
    提供而追出上手楊劉輇，而係楊劉輇自行坦承而追查出如附
    表所示槍彈之來源等情，有桃園市政府警察局刑事警察大隊
    108年4月17日桃警刑大五字第1080006902號函存卷可憑（見
    原審卷第67頁），是本案自無上開規定適用餘地。
  ㈤是否適用刑法第59條酌減其刑之審酌：
    按刑法第59條規定之酌量減輕其刑，必須犯罪另有特殊之原
    因與環境，在客觀上足以引起一般同情，認為即使予以宣告
    法定最低度刑，猶嫌過重者，始有其適用。查被告前因犯持
    有改造手槍等罪，經原審法院以104年度訴字第1012號判決
    就持有改造手槍罪部分，處有期徒刑3年2月，併科罰金新臺
    幣5萬元，就製造手槍罪部分，處有期徒刑7年2月，併科罰
    金5萬元，並定其應執行刑為有期徒刑8年，併科罰金6萬元
    ；又因犯持有改造手槍罪，經原審法院以106年度訴字第532
    號判決判處有期徒刑3年3月，併科罰金6萬元（上開各罪均
    已確定，現執行中），此有本院被告前案紀錄表在卷可參。
    其經上開槍砲案件之偵審程序，仍未記取教訓，竟再為本件
    寄藏可發射子彈具有殺傷力之改造手槍及子彈犯行，其所為
    對於社會治安及他人生命、身體之潛在危害甚大，而綜觀被
    告犯罪情狀，並無特殊之原因與環境，客觀上尚非足以引起
    一般同情，無顯可憫恕之處，難認有何情輕法重之情事，自
    無適用刑法第59條規定予以減輕其刑之餘地，是被告及其辯
    護人主張依刑法第59條酌減其刑云云，難認可採。
三、維持原判決及駁回上訴之理由：
  ㈠原審經審理結果，認被告罪證明確，因而適用槍砲彈藥刀械
    管制條例第8條第4項、第12條第4項，刑法第11條前段、第
    55條、第42條第3項前段、第38條第1項等規定，並說明審酌
    被告無視法令禁止，寄藏如附表所示具有殺傷力之槍枝及子
    彈，對於他人生命、身體及社會治安構成重大潛在危險，所
    為應予非難，且其先前已有其他違反槍砲彈藥刀械管制條例
    案件經追訴、處罰，亦無從為有利之認定；惟念被告犯後坦
    承犯行不諱，並斟酌其寄藏之槍枝數量為1支、子彈數量為6
     顆，數量均非甚鉅，且寄藏之時間亦非長，復兼衡被告本
    案犯行之動機、目的、手段，及其自陳高職肄業之智識程度
    、家庭經濟狀況小康（見偵卷第5頁）等一切情狀，量處有
    期徒刑3年4月，併科罰金3萬元，併就罰金刑部分，諭知如
    易服勞役，以1千元折算1日之標準。復就沒收部分說明：扣
    案如附表編號1所示之改造槍枝1支，經鑑定具有殺傷力，核
    屬槍砲彈藥刀械管制條例管制之物，自屬違禁物，應依刑法
    第38條第1項規定，不問屬於犯罪行為人與否，宣告沒收。
    另敘明扣案如附表編號2、3所示之子彈，雖經鑑定均具殺傷
    力，然均經試射擊發，剩餘彈殼、彈頭，因不再具有子彈之
    功能，已非違禁物（最高法院94年台上字第3195號判決意旨
    參照），均不予宣告沒收。經核其認事用法，洵無違誤，量
    刑亦屬允當。
  ㈡被告上訴意旨略以：被告僅係受友人所託保管本案槍枝及子
    彈，槍彈之數量不多，保管時間不長，又未供犯罪之用，並
    未對社會造成重大危害，犯罪情節洵屬輕微，且被告對犯行
    始終坦承不諱，原審未就刑法第57條及第59條充分考量，量
    刑過重云云。
  ㈢按關於刑之量定，及刑法第59條關於犯情可憫、減輕其刑的
    規定，俱屬法院得依職權裁量的事項，法院除就具體個案犯
    罪，斟酌其犯罪情狀，有無可堪憫恕之情外，並以行為人的
    責任為基礎，審酌刑法第57條所列各項罪責因素後予以整體
    評價，而為科刑輕重標準的衡量，使罰當其罪，以實現刑罰
    權應報正義，並兼顧犯罪一般預防與特別預防的目的，倘未
    逾越法律所定範圍，或客觀上顯然濫用權限，上級審法院即
    不得單就量刑部分遽指為不當或違法。又法律上屬於自由裁
    量之事項，雖然仍有一定之拘束，以法院就宣告刑自由裁量
    權之行使而言，應受比例原則、公平正義原則的規範，並謹
    守法律秩序之理念，體察法律之規範目的，使結果實質正當
    ，俾與立法本旨相契合，亦即合於裁量的內部性界限。反之
    ，客觀以言，倘已符合其內、外部性界限，當予尊重，無違
    法、失當可指。
  ㈣本院查：本件原審量刑時已以被告之責任為基礎，並詳予審
    酌刑法第57條各款所列情形，為科刑輕重標準之綜合考量，
    在法定刑度內，斟酌科刑，尚無偏執一端，致明顯失出失入
    ，既未濫用自由裁量之權限，亦無逾越職權或違反比例原則
    、罪刑均衡原則，自難認有何違法或不當。且原審就被告何
    以不應適用刑法第59條之規定減輕其刑之理由，已於原判決
    理由詳為論述，本院肯認前旨，復為相同之判斷，自難因不
    給予被告此減刑之寬典，即謂原判決有違法、不當之處。從
    而，原審為前述刑之量定、未適用刑法第59條之規定，均未
    悖於罪責相當之要求，而無量刑過重之情形，亦無違反法律
    秩序之理念及法律之規範目的，核無不合。被告上訴主張原
    審量刑過重，應適用刑法第59條規定再予輕判云云，難認有
    據。綜上，本件被告之上訴，為無理由，應予駁回。
據上論斷，應依刑事訴訟法第368條，判決如主文。
本案經檢察官董諭提起公訴，檢察官陳昱旗到庭執行職務。
中    華    民    國   109    年    2     月    27    日
                  刑事第二十三庭審判長法  官  李釱任
                                      法  官  梁耀鑌
                                      法  官  連育群
以上正本證明與原本無異。
如不服本判決，應於收受送達後20日內向本院提出上訴書狀，其
未敘述上訴之理由者並得於提起上訴後20日內向本院補提理由書
（均須按他造當事人之人數附繕本）「切勿逕送上級法院」。
                                      書記官  廖紫喬
中    華    民    國    109   年    3     月    2     日
附錄：本案論罪科刑法條全文
槍砲彈藥刀械管制條例第8條
未經許可，製造、販賣或運輸鋼筆槍、瓦斯槍、麻醉槍、獵槍、
空氣槍或第 4 條第 1 項第 1 款所定其他可發射金屬或子彈具
有殺傷力之各式槍砲者，處無期徒刑或 5 年以上有期徒刑，併
科新臺幣 1 千萬元以下罰金。
未經許可，轉讓、出租或出借前項所列槍枝者，處 5 年以上有
期徒刑，併科新臺幣 1 千萬元以下罰金。
意圖供自己或他人犯罪之用，而犯前二項之罪者，處無期徒刑或
7 年以上有期徒刑，併科新臺幣 1 千萬元以下罰金。
未經許可，持有、寄藏或意圖販賣而陳列第 1 項所列槍枝者，
處 3 年以上 10 年以下有期徒刑，併科新臺幣 7 百萬元以下罰
金。
第 1 項至第 3 項之未遂犯罰之。
犯第 1 項、第 2 項或第 4 項有關空氣槍之罪，其情節輕微者
，得減輕其刑。
槍砲彈藥刀械管制條例第12條
未經許可，製造、販賣或運輸子彈者，處 1 年以上 7 年以下有
期徒刑，併科新台幣 500 萬元以下罰金。
未經許可，轉讓、出租或出借子彈者，處 6 月以上 5 年以下有
期徒刑，併科新台幣 300 萬元以下罰金。
意圖供自己或他人犯罪之用，而犯前二項之罪者，處 3 年以上
10 年以下有期徒刑，併科新台幣 700 萬元以下罰金。
未經許可，持有、寄藏或意圖販賣而陳列子彈者，處 5 年以下
有期徒刑，併科新台幣 300 萬元以下罰金。
第 1 項至第 3 項之未遂犯罰之。

附表：
編號 扣案物品 數量 說明 備註 1 改造手槍（槍枝管制編號0000000000） 1支 由仿半自動手槍製造之槍枝，換裝土造金屬槍管而成，擊發功能正常，可供擊發適用子彈使用，認具殺傷力。 參內政部警政署刑事警察局107年7月10日刑鑑字第1070056497號鑑定書（見偵卷第38頁及背面） 2 制式子彈 3顆 認均係口徑9mm 制式子彈，均經試射，均可擊發，認具殺傷力。 參內政部警政署刑事警察局107年7月10日刑鑑字第1070056497號鑑定書、 108年1月9日刑鑑字第1078030091號函（見偵卷第38頁及背面、原審卷第48頁） 3 非制式子彈 3顆 認均由金屬彈殼組合直徑約9.0 mm金屬彈頭而成，均經試射，均可擊發，認具殺傷力。